【裁判字號】    99,上訴,101
【裁判日期】    990121
【裁判案由】    毒品危害防制條例
【裁判全文】
臺灣高等法院臺中分院刑事判決         99年度上訴字第101號
上  訴  人
即  被  告  甲○○
上列上訴人因毒品危害防制條例案件，不服臺灣彰化地方法院98
年度訴字第1909號中華民國98年12月9日第一審判決（起訴案號
：臺灣彰化地方法院檢察署98年度毒偵字第2314號），提起上訴
，本院判決如下：
    主  文
上訴駁回。
    理  由
一、依刑事訴訟法第350條、第361條、第362條、第367條規定，
    不服地方法院之第一審判決而上訴者，須提出上訴書狀，並
    應敘述具體理由，為上訴必備之程式；其所提出之書狀未敘
    述上訴理由，或僅曾以言詞陳述上訴理由者，均應於上訴期
    間屆滿後二十日內補提理由書於第一審法院。第一審法院經
    形式審查，認逾期未補提上訴理由者，應定期間先命補正；
    逾期未補正者，為上訴不合法律上之程式，應以裁定駁回。
    倘已提出上訴理由，但所提非屬具體理由者，則由第二審法
    院以上訴不合法律上之程式，判決駁回。而所謂具體理由，
    必係依據卷內既有訴訟資料或提出新事證，指摘或表明第一
    審判決有何採證認事、用法或量刑等足以影響判決本旨之不
    當或違法，而構成應予撤銷之具體事由，始克當之（例如：
    依憑證據法則具體指出所採證據何以不具證據能力，或依憑
    卷證資料，明確指出所為證據證明力之判斷如何違背經驗、
    論理法則）；倘僅泛言原判決認定事實錯誤、違背法令、量
    刑失之過重或輕縱，而未依上揭意旨指出具體事由，或形式
    上雖已指出具體事由，然該事由縱使屬實，亦不足以認為原
    判決有何不當或違法者（例如：對不具有調查必要性之證據
    ，法院未依聲請調查亦未說明理由，或援用證據不當，但除
    去該證據仍應為同一事實之認定），皆難謂係具體理由，俾
    與第二審上訴制度旨在請求第二審法院撤銷、變更第一審不
    當或違法之判決，以實現個案救濟之立法目的相契合，並節
    制濫行上訴（最高法院97年度臺上字第892號判決意旨可資
    參照）。又理由是否具體，則屬第二審法院審查之範圍，不
    在命補正之列，亦即上訴書狀已記載理由，並有具體之敘述
    時，其上訴既屬合法，第二審法院固應就其理由之是否可取
    ，為實體之審理及判斷；如認其上訴書狀雖記載理由，但並
    未具體敘述時，則無須再命補正，可逕認其上訴不合法，以
    判決駁回之（此有最高法院97年度臺上字第1281號判決意旨
    可參）。
二、本案上訴人即被告甲○○（下稱被告）不服原審判決提起上
    訴，其上訴狀所載理由，略以：被告已接受美沙酮治療，自
    98年9月5日起就未曾再施用毒品，原審判處被告8個月徒刑
    實屬過重，請准予撤銷原判決，判處被告強制接受美沙酮替
    代療法，以彰政府之德政云云。
三、經查：上開被告甲○○所提之上訴理由，要非屬所謂之具體
    理由【即必須依據卷內既有訴訟資料或提出新事證，具體指
    摘或表明第一審判決有何採證認事、用法或量刑等足以影響
    判決本旨之不當或違法，而構成應予撤銷之具體事由，始克
    當之（例如：依憑證據法則具體指出所採證據何以不具證據
    能力，或依憑卷證資料，明確指出所為證據證明力之判斷如
    何違背經驗、論理法則）】。本件被告上訴理由僅泛言：原
    審量刑過重。然量刑輕重係屬事實審法院得依職權自由裁量
    之事項，茍已斟酌刑法第57條各款所列情狀而未逾法定刑度
    ，即不得遽指為違法。查被告雖稱其已接受美沙酮治療，自
    98年9月5日起就未曾再施用毒品云云，然原審判決理由業已
    詳予載明其認定被告犯罪事實所憑之證據，且已「審酌被告
    為高職畢業，沒有專長，之前從事駕駛工作，僅因受朋友影
    響而沾染毒品，及前有多次毒品前科，再犯本件施用毒品之
    罪，亟待矯治，其施用毒品係屬自戕行為並未損害他人，暨
    其於犯罪後已深知悔悟並坦承犯行，同時考量施用毒品之戒
    癮性不高，極易一再施用，又已接受美沙酮治療等一切情狀
    ，量處如主文所示之刑。至於檢察官求處有期徒刑9月，本
    院審酌上情，認稍嫌過重，附此敘明。」（參原判決第5頁
    ）。故原審顯已注意適用刑法第57條之規定，原審所處之刑
    符合「罰當其罪」之原則，本院經核並無輕重失衡之情形。
    又對於不再送觀察勒戒之理由，原審亦已詳細說明：「按海
    洛因為毒品危害防制條例第2條第2項第1款所稱之第一級毒
    品，不得施用、持有。次按毒品危害防制條例於92年7 月9
    日修正公布，自93年1月9日施行，其中第20條、第23條將施
    用毒品之刑事處遇程序，區分為『初犯』及『5年內再犯』
    、『5年後再犯』。依其立法理由之說明：『初犯』，經觀
    察、勒戒或強制戒治後，應為不起訴處分或不付審理之裁定
    ；經觀察、勒戒或強制戒治執行完畢釋放後，『5年內再犯
    』者，因其再犯率甚高，原實施之觀察、勒戒及強制戒治既
    已無法收其實效，爰依法追訴或裁定交付審理。至於經觀察
    、勒戒或強制戒治執行完畢釋放後，『5年後再犯』者，前
    所實施之觀察、勒戒或強制戒治已足以遮斷其施用毒品之毒
    癮，為期自新及協助其斷除毒癮，仍適用『初犯』規定，先
    經觀察、勒戒或強制戒治之程序。從而依修正後之規定，僅
    限於『初犯』及『5年後再犯』二種情形，始應先經觀察、
    勒戒或強制戒治程序。倘被告於5年內已再犯，經依法追訴
    處罰，縱其第三次（或第三次以上）再度施用毒品之時間，
    在初犯經觀察、勒戒或強制戒治執行完畢釋放5年以後，已
    不合於『5年後再犯』之規定，且因已於『5年內再犯』，顯
    見其再犯率甚高，原實施觀察、勒戒或強制戒治，已無法收
    其實效，即應依該條例第10條處罰。至於第三次（或第三次
    以上）施用毒品之時間，是否宜有期間限制？以多久為適宜
    ？則分屬刑事政策、專門醫學之範圍，非審判機關所能決定
    ，有待循立法途徑解決。本件被告於87年間因施用毒品案件
    ，經觀察、勒戒後，認無繼續施用毒品之傾向，88年2月8日
    執行完畢釋放，由臺灣彰化地方法院檢察署檢察官以87年度
    偵字第11 300號為不起訴處確定，又於90年間再因施用毒品
    案件，經觀察、勒戒後，認無繼續施用毒品之傾向，90年9
    月19日執行完畢釋放，由臺灣彰化地方法院檢察署檢察官以
    90年度毒偵緝字第47 4號、90年度毒偵字第3947號為不起訴
    處分確定，復於上開觀察、勒戒執行完畢釋放後5年內因連
    續施用第一級毒品案件，經臺灣彰化地方法院檢察署檢察官
    聲請強制戒治並提起公訴，強制戒治部分經本院裁定令入戒
    治處所施以強制戒治，起訴部分則經本院以92年度訴字第
    464號判處有期徒刑8月確定，有卷附臺灣高等法院被告前案
    紀錄表可查，揆諸前開最高法院判決及決議，因被告於87年
    第一次觀察勒戒後之5年內，業有施用毒品之行為，則本次
    被告於98年9月10日再次施用毒品之犯行，即與5年後再犯之
    情形有別，自應逕行起訴。」（參原判決第3、4頁）。是被
    告既未依法指摘或表明第一審判決有何採證認事、用法或量
    刑等足以影響判決本旨之不當或違法，而構成應予撤銷之具
    體事由，揆諸上開最高法院判決意旨，及依「程序優先於實
    體」之刑事訴訟法原則，本件上訴自不合法定上訴程式，應
    予駁回，並不經言詞辯論為之。
據上論斷，應依刑事訴訟法第367條前段、第372條，判決如主文
。
中    華    民    國    99    年    1     月    21    日
            刑事第五庭  審判長法  官  趙  春  碧
                              法  官  何  秀  燕
                              法  官  林  宜  民
以上正本證明與原本無異。
如不服本判決應於收受送達後10日內向本院提出上訴書狀，其未
敘述上訴之理由者，並得於提起上訴後10日內向本院補提理由書
（均須按他造當事人之人數附繕本）「切勿逕送上級法院」。
                              書記官  吳  雅  菁
中    華    民    國    99    年    1     月    21    日


司法院資訊處製作；財團法人民間司法改革基金會備份。
